【裁判字號】    98,訴,2175
【裁判日期】    981231
【裁判案由】    侵權行為損害賠償
【裁判全文】
臺灣板橋地方法院民事判決              98年度訴字第2175號
原      告  甲○    
被      告  乙○○  
上列當事人間請求損害賠償事件，經本院於民國98年12月31日言
詞辯論終結，判決如下：
    主  文
被告應給付原告新台幣壹拾萬元。
原告其餘之訴駁回。
訴訟費用由被告負擔十分之一，餘由原告負擔。
本判決第一項得假執行。
    事實及理由
一、原告主張：被告於民國97年6月19日與原告之配偶江天賜在
    臺北縣土城市○○街270巷19弄1號5樓，發生姦淫之行為，
    刑事部分經本院以98年度簡字第3480號刑事判決判處被告有
    期徒刑參月在案。原告因被告之妨害家庭，致精神崩潰，造
    成高血壓、憂鬱症、失眠、恐懼，迄今仍與藥物為伍，為此
    請求被告賠償新台幣（下同）一百萬元。
二、被告則以：原告與江天賜之感情本來就不好，伊承認與江天
    賜有通姦之行為，原告之前就有生病，並非因伊通姦行為才
    生病等語置辯。並聲明：原告之訴駁回。
三、原告主張被告於前揭時地與原告之配偶江天賜相姦之事實，
    業據其提出本院98年度簡字第3480號刑事判決為證，且為被
    告所不爭執，堪認原告此部分之主張為真實。
四、按因故意或過失，不法侵害他人之權利者，負損害賠償責任
    ，故意以背於善良風俗之方法，加損害於他人者亦同；又不
    法侵害他人之身體、健康、名譽、自由、信用、隱私、貞操
    ，或不法侵害其他人格法益而情節重大者，被害人雖非財產
    上之損害，亦得請求賠償相當之金額；又上項規定，於不法
    侵害他人基於配偶關係之身分法益而情節重大者，準用之。
    此觀諸民法第184條第1項及民法第195條第1項前段、第3項
    規定自明。本件被告與原告之配偶江天賜相姦，已構成侵害
    原告夫妻間共同生活之美滿與幸福，干擾其婚姻關係，係侵
    害原告基於配偶關係之身分法益，且屬情節重大，原告據此
    請求被告賠償非財產上損害之慰撫金，即屬有據。按慰撫金
    之性質在於補償及調整被害人所受精神上之損害，其核給之
    標準，應斟酌加害者與被害者雙方之身分，資力與加害程度
    及其他各種情形核定之（參照最高法院51年台上字第223號
    判例）。原告稱因被告之妨害家庭，致精神崩潰，造成高血
    壓、憂鬱症、失眠、恐懼等疾病，惟查，據中心診所醫療財
    團法人中心綜合醫院98年12月3日中院字第0980001045號函
    覆稱「病患甲○女士因高血壓、高血脂症、失眠、蛋白尿、
    肝功能異常，自95年8月2日起不定期至本院及台北榮民總醫
    院門診追蹤治療，另因本身長期心情低落及失眠，於95年8
    月16日起，亦接受安眠藥及抗憂鬱劑之治療」，依原告就診
    之始期，可知原告所患高血壓、失眠、憂鬱症係在95年9月
    之前發生，而本件相姦行為係在97年6月，自難認原告所患
    之高血壓、失眠、憂鬱症，係因被告之相姦行為所造成。惟
    被告之相姦行為侵害原告基於配偶關係之身分法益，且屬情
    節重大，雖非致上開疾病之發生，但對於原告精神上自有打
    擊，應毋庸置疑。爰審酌原告與被告認識，被告竟與原告之
    配偶相姦，原告精神上自受有痛苦，原告國小畢業，以打零
    工維生，收入不固定，每月約一至二萬元，名下無不動產；
    被告國中畢業，曾在卡拉ＯＫ店上班，月入萬餘元等一切情
    狀，認原告請求賠償10萬元為適當。是原告請求被告給付10
    萬元，為有理由，應予准許。逾此範圍之請求，為無理由，
    應予駁回。
五、結論：本件原告之訴為一部有理由，一部無理由，並依民事
    訴訟法第79條、第389條第1項第5款，判決如主文。
中    華    民    國    98    年    12    月    31    日
                  民事第三庭    法  官  陳映如
以上正本，係照原本作成。
如對本判決上訴，須於判決送達後20日內向本院提出上訴狀
中    華    民    國    98    年    12    月    31    日
                            書記官  李錦輝

司法院資訊處製作；財團法人民間司法改革基金會備份。
